臺灣臺南地方法院刑事判決
110年度易字第686號
公  訴  人  臺灣臺南地方檢察署檢察官
被      告  林○賢（姓名年籍資料詳卷）
上列被告因竊盜案件，經檢察官提起公訴（110年度偵字第6397
號），嗣被告於本院準備程序中就被訴事實為有罪之陳述，經本
院合議庭裁定由受命法官獨任進行簡式審判程序，判決如下：
    主  文
林○賢成年人利用兒童犯攜帶兇器毀越門扇竊盜罪，累犯，處有
期徒刑捌月。
未扣案鐵鎚壹支及犯罪所得新臺幣捌萬壹仟元均沒收，於全部或
一部不能沒收或不宜執行沒收時，均追徵其價額。
    事  實
一、林○賢（民國00年00月生，姓名年籍資料詳卷）因需款償債
    ，明知其胞妹林○萍（99年12月生，姓名年籍資料詳卷）為
    未滿12歲之兒童，竟意圖為自己不法之所有，基於攜帶兇器
    、毀越門扇竊盜之犯意，於109年12月2日晚上7時48分許，
    至臺南市○○區○○里00○00號「佛源山北樞院」，持客觀上足
    以對人之生命、身體、安全構成威脅而具有危險性、可供為
    兇器使用之鐵鎚及油壓剪各1支，先以鐵鎚砸毀上址佛院之
    大門玻璃，再以油壓剪破壞該大門之鐵網後，利用其胞妹林
    ○萍自其所剪開之大門破洞鑽入上址佛院，竊取乙○○所管領
    、掛在神像上之金牌2面（重量分別為1兩及5錢）得逞，林○
    賢隨即將上開竊得之金牌2面變賣得款並花用殆盡。嗣乙○○
    發覺遭竊並報警處理，經警調閱監視器畫面後，循線查悉上
    情。
二、案經乙○○訴由臺南市政府警察局麻豆分局報告臺灣臺南地方
    檢察署檢察官偵查起訴。
    理  由
壹、程序事項
一、本案被告林○賢所犯係死刑、無期徒刑或最輕本刑為3年以上
    有期徒刑以外之罪，亦非屬高等法院管轄第一審案件之罪，
    其於本院準備程序中就被訴事實為有罪之陳述，經本院告知
    簡式審判程序之旨，並聽取檢察官及被告之意見後，依刑事
    訴訟法第273條之1第1項之規定，裁定行簡式審判程序，是
    依刑事訴訟法第273條之2規定，本件之證據調查，不受同法
    第159條第1項、第161條之2、第161條之3、第163條之1及第
    164條至第170條所規定證據能力認定及調查方式之限制。
二、按司法機關所製作必須公開之文書，除有兒童及少年福利與
    權益保障法第69條第1項第3款或其他法律特別規定之情形外
    ，不得揭露足以識別刑事案件之當事人之兒童身分之資訊，
    兒童及少年福利與權益保障法第69條第1項、第2項定有明文
    。則遭人利用犯罪之兒童之身分資訊自亦不得揭露，始符上
    開規定保障兒童隱私權之立法意旨。本案被告利用其未滿12
    歲之胞妹林○萍實行加重竊盜犯行（詳後述），若記載被告
    及林○萍之真實姓名年籍資料，即有揭露足以識別林○萍兒童
    身分資訊之虞，是依上開規定，本判決關於其等身分之資訊
    均不予揭露。
貳、實體事項
一、認定犯罪事實所憑之證據及理由：
　　上開犯罪事實，業據被告於警詢、偵查、本院準備程序及審
    理時均坦承不諱（警卷第3至7頁；偵卷第49至53頁；本院卷
    第66頁、第72至73頁），核與證人即告訴人乙○○於警詢證述
    之情節大致相符（警卷第9至12頁），並有現場監視器錄影
    畫面擷圖37張、現場照片4張、臺南市政府警察局110年1月8
    日南市警鑑字第1090665784號鑑定書1份、長記珠寶有限公
    司保證單、金德珠寶銀樓保證單各1張在卷可稽（警卷第13
    頁、第15至16頁、第25至61頁；偵卷第35至37頁），足認被
    告出於任意性之自白與事實相符，堪以採信。本案事證明確
    ，被告犯行洵堪認定，應依法論科。
二、論罪科刑：
  ㈠刑法第321條第1項第3款之攜帶兇器竊盜罪，係以行為人攜帶
    兇器竊盜為其加重條件，此所謂兇器，其種類並無限制，凡
    客觀上足對人之生命、身體、安全構成威脅，具有危險性之
    兇器均屬之，且祇須行竊時攜帶此種具有危險性之兇器為已
    足，並不以攜帶之初有行兇之意圖為必要（最高法院79年台
    上字第5253號判決意旨參照）。另刑法第321條第1項第2款
    之毀越門窗、牆垣或其他安全設備竊盜罪，所謂「毀」係指
    毀壞，稱「越」則指踰越或超越，祇要踰越或超越門扇、窗
    戶、牆垣或安全設備之行為，使該門窗、牆垣或安全設備喪
    失防閑作用，即該當於前揭規定之要件；又所謂「門扇」專
    指門戶而言，應指分隔住宅或建築物內外之間之出入口大門
    而言。
  ㈡本案被告攜帶鐵鎚及油壓剪各1支前往上址佛院，先使用鐵槌
    砸毀該處大門之玻璃，再使用油壓剪剪斷該大門之鐵網，足
    認該鐵鎚、油壓剪均屬質地堅硬，若持之攻擊人體自能成傷
    ，客觀上自均足以對人之生命、身體、安全構成威脅而具有
    危險性，核均屬兇器無訛；被告持該鐵鎚、油壓剪毀壞上址
    佛院大門之玻璃及鐵網，使該大門喪失防盜、防閑作用，並
    利用其胞妹自剪開之大門破洞鑽入佛院內竊取金牌2面，自
    屬毀越門扇竊盜之行為無誤。是核被告所為，係犯刑法第32
    1條第1項第2款、第3款之攜帶兇器毀越門扇竊盜罪。
  ㈢按成年人利用兒童犯罪者，加重其刑至二分之一，兒童及少
    年福利與權益保障法第112條第1項本文前段定有明文；就成
    年人教唆、幫助或利用兒童及少年犯罪或與之共同實施犯罪
    之加重，並非對於個別特定之行為而為加重處罰，其加重係
    概括性之規定，對一切犯罪皆有其適用，自屬刑法總則加重
    之性質（最高法院103年度台非字第306號判決意旨參照）。
    查被告係87年10月生，於本案行為時係年滿20歲之成年人，
    而林○萍於99年12月生，於案發時（109年12月2日）係未滿1
    2歲之兒童，有全戶戶籍資料查詢結果單1份附卷可查（警卷
    第63至65頁），依刑法第18條第1項規定，林○萍係無責任能
    力之人，是被告利用無責任能力之林○萍實行上開犯行，為
    間接正犯；且被告歷次供述均自承其知悉林○萍於案發時就
    讀小學四年級，年齡約9至10歲等語（警卷第5頁；偵卷第51
    頁；本院卷第73頁），是被告為成年人，明知林○萍未滿12
    歲，猶利用林○萍實行上開犯行，自應依兒童及少年福利與
    權益保障法第112條第1項本文前段規定加重其刑。
  ㈣又被告前因竊盜案件，經臺灣屏東地方法院以107年度簡字第
    2118號判決判處有期徒刑6月確定，於108年11月16日執行完
    畢（後因接續執行另案拘役，至同年12月16日始出監）等情
    ，有臺灣高等法院被告前案紀錄表1份附卷可查（本院卷第1
    3頁），其受徒刑之執行完畢後，5年以內故意再犯本案有期
    徒刑以上之罪，依刑法第47條第1項規定，為累犯；審酌被
    告未因前案徒刑執行完畢而有所警惕，猶故意再為與前案相
    同類型之本案犯行，可認其有特別惡性及對刑罰反應力薄弱
    ，又觀諸被告本案犯罪情節，經依累犯規定加重法定最低本
    刑之結果，並未使被告所受刑罰超過其所應負擔之罪責，即
    無司法院釋字第775號解釋意旨所指應裁量不予加重最低本
    刑，否則將致罪刑不相當之情形，爰依刑法第47條第1項規
    定加重其刑，並依刑法第70條規定遞加重之。
  ㈤爰審酌被告不思循正當途徑取財，持客觀上可供兇器使用之
    鐵鎚及油壓剪毀壞上址佛院大門，並利用未滿12歲之兒童林
    ○萍踰越大門入內竊取金牌2面，侵害告訴人之財產法益，所
    為實應予非難；復考量被告犯罪動機、目的、手段、所竊得
    之財物價值，及被告犯後坦承犯行，惟迄未與告訴人達成和
    解並賠償其所受損害之犯後態度，暨被告除前揭論以累犯之
    前科外，另有多次竊盜之前科紀錄，有臺灣高等法院被告前
    案紀錄表附卷可查，素行非佳；兼衡被告於本院審理時自述
    所受教育程度為國中畢業、入監前做水電之工作、月收入約
    新臺幣（下同）3萬元、需扶養父母親等智識程度及家庭經
    濟生活狀況（本院卷第74頁）等一切情狀，量處如主文所示
    之刑。
三、沒收部分：
　㈠按供犯罪所用、犯罪預備之物或犯罪所生之物，屬於犯罪行
    為人者，得沒收之；於全部或一部不能沒收或不宜執行沒收
    時，追徵其價額，刑法第38條第2項前段、第4項定有明文。
    查被告本案犯行所使用之鐵鎚、油壓剪各1支，均屬其本案
    犯罪所用之物，且均係被告所有，此據被告於偵查及本院審
    理時供承在卷（偵卷第51頁；本院卷第73頁），而上開鐵鎚
    、油壓剪均未扣押於本案，其中，上開油壓剪經高雄市政府
    警察局六龜分局於另案予以扣押，此據被告於警詢時陳明在
    卷（警卷第7頁），該油壓剪並經臺灣橋頭地方法院以110年
    度易字第12號判決諭知沒收確定在案，有該刑事判決及上開
    前案紀錄表各1份在卷可參（本院卷第32至33頁、第47至52
    頁），爰不再宣告沒收或追徵；另上開鐵鎚查無另案扣押或
    業經法院諭知沒收之情形，爰依刑法第38條第2項前段、第4
    項規定宣告沒收，並於全部或一部不能沒收或不宜執行沒收
    時，追徵其價額。
　㈡次按犯罪所得，屬於犯罪行為人者，沒收之；於全部或一部
    不能沒收或不宜執行沒收時，追徵其價額；犯罪所得，包括
    違法行為所得、其變得之物或財產上利益及其孳息，刑法第
    38條之1第1項、第3項、第4項分別定有明文。查被告本案竊
    得之金牌2面，均經被告變賣得款共計8萬1,000元，且已花
    用殆盡等情，業據被告於警詢供述在卷（警卷第6頁），其
    變賣上開金牌所獲得之款項，仍屬其本案犯罪所得，復查無
    刑法第38條之2第2項所定「過苛之虞」、「欠缺刑法上之重
    要性」、「犯罪所得價值低微」，或「為維持受宣告人生活
    條件之必要」等情事，自應依上開規定宣告沒收，並於全部
    或一部不能沒收或不宜執行沒收時，追徵其價額。
據上論斷，應依刑事訴訟法第273條之1第1項、第299條第1項前
段，兒童及少年福利與權益保障法第112條第1項本文前段，刑法
第321條第1項第2款、第3款、第47條第1項、第38條第2項前段、
第4項、第38條之1第1項前段、第3項、第4項，刑法施行法第1條
之1第1項，判決如主文。
本案經檢察官蔡宜玲提起公訴，檢察官甲○○到庭執行職務。
中　　華　　民　　國　　110 　年　　8 　　月　　31　　日
                  刑事第七庭  法　官  吳彥慧
以上正本證明與原本無異。
如不服本判決應於收受本判決後20日內向本院提出上訴書狀，並
應敘述具體理由。其未敘述上訴理由者，應於上訴期間屆滿後20
日內向本院補提理由書狀（均須按他造當事人之人數附繕本）「
切勿逕送上級法院」。 
　　　　　　　　　　　　　　　書記官  張儷瓊
中　　華　　民　　國　　110 　年　　9 　　月　　2 　　日
附錄本案論罪科刑法條：
中華民國刑法第321條第1項第2款、第3款
犯前條第1項、第2項之罪而有下列情形之一者，處6月以上5年以
下有期徒刑，得併科50萬元以下罰金：
二、毀越門窗、牆垣或其他安全設備而犯之。
三、攜帶兇器而犯之。